臺灣高雄地方法院交通事件裁定　　　 100年度交聲字第1142號
原處分機關　高雄市政府交通局
異　議　人　李晉宏
上列異議人即受處分人因違反道路交通管理處罰條例案件，對於
高雄市交通局於中華民國100 年5 月16日所為高市交裁字第裁
32-I00000000號裁決書之處分，聲明異議，本院裁定如下：
    主  文
原處分撤銷。
李晉宏不罰。
    理  由
一、原處分意旨略以：異議人李晉宏（以下稱異議人）於民國（
    下同）100 年4 月2 日13時05分，駕駛車牌號碼6L-6843 自
    用一般小客車，行經彰化縣溪洲鄉○○路與北上聯絡道口時
    ，因「不依號誌指示行駛」，而為員警當場攔停，爰依道路
    交通管理處罰條例第48條第1 項第2 款規定，處以新臺幣（
    下同）600 元之罰鍰，並依同條例第63條第1 項規定記違規
    點數1 點。
二、聲明異議意旨略以：異議人行經該路段時，該路口並無設置
    「多時相號誌路口」標誌，導致用路人無法辨識該路口是否
    為多時相號誌路口，其並非故意「不依號誌指示」，為此聲
    明異議，請求撤銷原處分等語。
三、按汽車駕駛人轉彎時，不依標誌、標線、號誌指示者，處新
    臺幣 600 元以上 1,800 元以下罰鍰；又汽車駕駛人有第
    48 條情形者，除依原條款處罰鍰外，並予記違規點數 1 點
    ；道路交通管理處罰條例第 48 條第 1 項第 2 款及同條例
    第 63 條第 1 項第 1 款分別定有明文。
四、本院得心證理由
  (一)異議人駕駛車號6L-6843 號自用一般小客車，於100 年4 月
    2 日13時05分於彰化縣溪洲鄉○○路與北上聯絡道路口，不
    依標誌、號誌指示行駛，違規左轉事實，有彰化縣政府交通
    警察大隊舉發違反道路交通管理事件通知單及彰化縣警察局
    北斗分局100 年4 月20日北警分五字第1000006904號書函各
    1 紙在卷可憑（見本院卷頁13、17），且為異議人所不爭執
    ，此部分事實，堪予認定。
  (二)按汽車行駛至交岔路口，其行進、轉彎，應遵守燈光號誌
    或交通指揮人員之指揮，遇有交通指揮人員指揮與燈光號誌
    並用時，以交通指揮人員之指揮為準；交岔路口因特殊需要
    另設有標誌、標線者，並應依其指示行車，道路交通安全規
    則第102 條第1 項第1 款、第11款定有明文，可知汽車行駛
    至無交通指揮人員指揮或未設有標誌之交岔路口，其行進、
    轉彎自應遵守燈光號誌之指揮，然(1)在道路交通上既有「
    特殊號誌路口」或「多時相號誌路口」指示之設置，此有異
    議人提出之照片為證（見本院卷頁11下圖）；(2)且道路交通
    管理之處罰目的在於維護交通秩序，確保各方用路人安全使
    用道路，是在以號誌作為交通指揮依循標準時，應重在號誌
    之明確性，因此，如有使用不同一般常用之號誌時，自應清
    楚設置，致使一般用路人皆得明白知悉不至於難以辨識之程
    度；(3)本件異議人爭執路口既使用「特殊號誌」，即應在該
    處設置使駕駛人可清楚明白之指示號誌，否則於快速、即時
    之道路交通狀況，可能令駕駛人以為係常用之一般號誌而未
    能依特殊號誌行進，然該路口並未設置「多時相號誌」，此
    有異議人提出照片為證（見本院卷頁5 ），僅以該號誌所顯
    示之綠色、箭頭，尚難認已達到使一般用路人皆得明白知悉
    不至難以辨識之程度，故本件異議人以為上揭號誌係一般常
    用之綠色號誌而未依該號誌行進，尚與前揭道路交通管理處
    罰條例第48條第1 項第2 款之規定不同，處分機關依道路交
    通管理處罰條例第48條第1 項第2 款、第63條第1 項第1 款
    規定，逕行裁處罰鍰600 元，並記違規點數1 點，尚有未洽
    。本件異議為有理由，原處分應予撤銷，另諭知異議人不罰
    。
五、綜合以上，依道路交通事件處理辦法第19條，裁定如主文。
中    華    民    國   100    年    6     月    27    日
                  交通法庭  法  官  楊智守
以上正本證明與原本無異。
如不服本裁定應於送達後5日內向本院提出抗告狀。
中    華    民    國   100    年    6     月    27    日
                            書記官  蔡毓琦